【裁判字號】    99,上訴,428
【裁判日期】    990811
【裁判案由】    違反毒品危害防制條例等
【裁判全文】
臺灣高等法院高雄分院刑事判決         99年度上訴字第428號
上  訴  人  臺灣高雄地方法院檢察署檢察官
上  訴  人
即  被  告  乙○○
指定辯護人  公設辯護人   孫妙岑
上列上訴人因被告違反毒品危害防制條例等案件，不服臺灣高雄
地方法院98年度訴字第1304號中華民國98年11月24日第一審判決
（起訴案號：臺灣高雄地方法院檢察署98年度偵字第21961 號）
，提起上訴，本院判決如下：
    主  文
上訴駁回。
    理  由
一、公訴意旨略以：被告乙○○（另犯共同行使偽造私文書罪部
    分，業經原審法院於98年11月24日以98年度訴字第1304號判
    處有期徒刑10月，被告則於本院審理時撤回上訴，而已確定
    ）明知愷他命在我國係主管機關（行政院）公告查禁之第三
    級毒品，不得運輸，竟仍因經濟拮据且負債累累，於98年7
    月22日21時30分許，在位於屏東市○○路上之「85度C 咖啡
    店」旁，由綽號「哥仔」不詳姓名成年男子向其搭訕並詢問
    有無意願賺取新台幣（下同）2 萬元之外快時，即萌生與「
    哥仔」共同運輸愷他命之犯意聯絡，而應允擔任領取藏放有
    愷他命之包裹之工作。「哥仔」則於被告同意後，即告知與
    之亦有運輸愷他命犯意聯絡之位於中國大陸廣東省東莞市、
    自稱為「劉文強」之人，由「劉文強」將淨重達7,917.371
    公克（純度84.1% ）之愷他命分裝成條狀小包裝後，藏放在
    腳踏車塑膠踏板內，再連同其他腳踏車零件以2 只紙箱包裹
    ，委託不知情之快遞公司以「甲○○」為收件人，運送至屏
    東縣鹽埔鄉○○路1-2 號，並留下0000000000行動電話門號
    作為收貨時之聯繫電話。嗣98年7 月24日上午6 時20分許，
    該2 件申報為腳踏車零件之貨物（貨物提單號碼分別為000-
    00000000-000W2588 、000-00000000-000W2589 ）經NX-338
    號班機自澳門運輸來臺後（該批貨物原為「炬翔快遞公司」
    轉交派件即「亞諾士快遞公司」），航空警察局安全檢查隊
    員警在華儲快遞進口專區以Ｘ光檢查儀注檢時，發現腳踏車
    踏板內藏有不詳粉末，即會同海關人員及負責該批貨物報關
    之報關行職員開啟該2 只紙箱複查，因而起獲上開藏放在腳
    踏車踏板內之愷他命。而被告與「哥仔」之男子不知渠等共
    同運輸來台之上開愷他命已遭查獲，仍依約於98年7 月24日
    16時許，在位於屏東縣鹽埔鄉大仁技術學院旁之外環道路第
    2 個交通號誌旁見面，「哥仔」並交付植入0000000000行動
    電話門號SIM 卡之SONY ERICSSON 銀色手機予被告並告知倘
    接獲快遞公司來電通知領貨時，即由被告前往快遞公司所在
    地簽署送貨單上所載收件人姓名後領貨，再將貨物送至位於
    高雄市○○○路之家樂福大賣場前交予「哥仔」，事成後「
    哥仔」將會給予2 萬元現金作為報酬。而員警於當日16時15
    分許，撥打送貨單上所載之收件人聯絡電話0000000000，佯
    裝為快遞公司人員，告知接聽電話之被告可前來領貨，被告
    於接獲通知後即駕駛車牌號碼9176-GP 前往位於高雄市前鎮
    區○○○路939 巷12號1 樓之「亞諾士快遞公司」，「哥仔
    」亦駕駛車牌號碼不詳之營業小客車尾隨在後，迄同日17時
    50分許，被告來到「亞諾士快遞公司」並在送貨單收件人簽
    收欄上偽簽「甲○○」之簽名而足以生損害於姓名為「甲○
    ○」之人後，旋遭在場埋伏之員警當場逮捕，因認被告另涉
    犯毒品危害防制條例第4 條第3 項之運輸第三級毒品及懲治
    走私條例第2 條第1 項之私運管制物品進口罪嫌云云。
二、公訴意旨認被告乙○○涉有上開罪嫌，無非係以：被告亦有
    施用愷他命之惡習、出面領貨時得偽簽他人姓名及事成後可
    獲得2 萬元現金之報酬而言，被告所辯顯與常情不符，此外
    ，並有航空警察局安全檢查隊Ｘ光檢查儀注檢貨物報告表、
    進口快遞貨物簡易申報單、起獲毒品現場蒐證照片共26張、
    財政部台北關稅局函、航空警察局高雄分局扣押筆錄、航空
    警察局高雄分局扣押物品目錄表、臺灣高雄地方法院檢察署
    扣押物品清單、高雄醫學大學附設中和紀念醫院98年8 月4
    日檢驗報告、腳踏車零件2 箱、愷他命7,916.79公克（驗後
    淨重）、門號0000000000號SONY ERICSSON 銀色行動電話1
    支與快遞有限公司貨物簽單、證人即專責報關職員鄭雅菱於
    警詢中之陳述及航空警察局高雄分局煙毒、麻藥案件人犯尿
    液編號及姓名對照表及高雄市立凱旋醫院98年8 月12日濫用
    藥物尿液檢驗報告等為其論據。
三、惟按犯罪事實應依證據認定之，無證據不得認定犯罪事實，
    刑事訴訟法第154條第2項定有明文。次按認定不利於被告之
    事實，須依積極證據，茍積極之證據不足為不利於被告事實
    之認定時，即應為有利於被告之認定，更不必有何有利之證
    據。認定犯罪事實所憑之證據，雖不以直接證據為限，間接
    證據亦包括在內；然而無論直接或間接證據，其為訴訟上之
    證明，須於通常一般之人均不致有所懷疑，而得確信其為真
    實之程度者，始得據為有罪之認定，倘其證明尚未達到此一
    程度，而有合理之懷疑存在時，事實審法院復已就其心證上
    理由予以闡述，敘明其如何無從為有罪之確信，因而為無罪
    之判決，尚不得任意指為違法。刑事訴訟法第161 條已於民
    國91年2 月8 日修正公布，其第1 項規定：檢察官就被告犯
    罪事實，應負舉證責任，並指出證明之方法。因此，檢察官
    對於起訴之犯罪事實，應負提出證據及說服之實質舉證責任
    。倘其所提出之證據，不足為被告有罪之積極證明，或其指
    出證明之方法，無從說服法院以形成被告有罪之心證，基於
    無罪推定之原則，自應為被告無罪判決之諭知，最高法院30
    年上字第816 號、76年臺上字第4986號、92年臺上字第128
    號亦分別著有判例。訊據被告乙○○堅決否認知悉「哥仔」
    之男子委託其以「甲○○」領取之貨品內夾藏有愷他命，並
    辯稱：伊甫在快遞公司之快遞單簽上「甲○○」名字後，即
    當場被警逮捕，更不知該貨品內夾藏有何物品等語。
四、經查：
（一）本件被告乙○○於98年7月24日下午4時許，依約至屏東縣
      大仁科技大學附近外環道路與「哥仔」見面，雙方原事先
      約定，由被告前往亞諾士快遞公司領貨後，再將該批貨物
      送至位在高雄市○○○路之家樂福大賣場前交予「哥仔」
      後，「哥仔」之男子將允諾給予被告2 萬元報酬之事實，
      固據被告供承在卷，惟公訴人所提出上開航空警察局安全
      檢查隊Ｘ光檢查儀注檢貨物報告表、進口快遞貨物簡易申
      報單、起獲毒品現場蒐證照片共26張、財政部台北關稅局
      函、航空警察局高雄分局扣押筆錄、航空警察局高雄分局
      扣押物品目錄表、臺灣高雄地方法院檢察署扣押物品清單
      、高雄醫學大學附設中和紀念醫院98年8 月4 日檢驗報告
      、扣案之腳踏車零件2 箱、上開愷他命1 批、門號為0000
      000000之行動電話1 支與快遞有限公司貨物簽單、證人即
      專責報關職員鄭雅菱於警詢中之陳述等證據，均僅能證明
      「哥仔」曾以航空快遞方式自大陸地區運輸上開愷他命入
      境臺灣，並委託被告以「甲○○」之名義至快遞公司領取
      上開包裹，惟尚無法證明被告事先已知悉「哥仔」委託其
      至快遞公司領取貨品（腳踏車零件2 只）內夾藏有第三級
      毒品愷他命。再參以愷他命私運進口後，出面提領，風險
      甚高，貨主為迴避自身危險，委請不知之三人代為出面提
      領，亦非無可能，是既未有何證據足證被告乙○○事先即
      知悉該批腳踏車零件自中國大陸廣東省東莞市起運時已夾
      藏有本件扣案之愷他命，故自難僅憑上開證據，即推認被
      告與「哥仔」有共同運輸愷他命之犯意聯絡。
（二）又按共同正犯在犯意聯絡範圍內之行為，始應同負全部責
      任；又運輸毒品罪之成立，並非以所運輸之毒品已運抵目
      的地為完成犯罪之要件，凡基於運輸毒品之意思，著手於
      搬運輸送之行為，並已起運離開現場，犯罪即已既遂；而
      我國刑法不採「事後共犯」之例，故於他人由國外運輸毒
      品犯行已經進入國內，完成一定階段後始參與之人，除就
      其以自己共同犯罪意思參與後之全部行為應負共犯責任外
      ，對於其參與犯罪之前他人已經完成之犯罪行為，因非在
      其犯意聯絡範圍之內，自無論以正犯之餘地（最高法院96
      年度臺上字第7012號判決參照）。本件該批愷他命甫運抵
      達臺灣高雄小港國際機場，旋於98年7 月24日上午6 時30
      分許，即經航空警察隊安全檢查隊人員以Ｘ光檢查儀檢測
      時發覺有異，進而會同海關人員當場拆封後而查獲等情，
      此有航空警察局安全檢查隊Ｘ光檢查儀注檢貨物報告表2
      紙附卷可稽，顯見被告於98年7 月24日下午5 時50分許，
      前往上開外環道路與「哥仔」見面之時，上開愷他命業經
      警方搜扣查獲之事實，已甚顯明，故縱令被告於當日下午
      5 時50分許，受「哥仔」之委託而將前往「亞諾士快遞公
      司」領取包裹，然上開愷他命既在經警查獲之時，已非屬
      「哥仔」可得掌控之狀態，則「哥仔」運輸上開愷他命之
      行為，自屬業已完成。而公訴人又未能提出證據證明被告
      就上開夾藏有愷他命之腳踏車零件，其於進入我國高雄國
      際機場遭查獲前，即已參與私運進口之相關事證，故自難
      僅以被告在「亞諾士快遞公司」偽簽「甲○○」在快遞公
      司之快遞單簽上，即推認被告已參與本件與「哥仔」涉有
      共同運輸第三級毒品之犯行。
（三）另被告於98年7 月22日21時30分許，在屏東市○○路上之
      「85度C 咖啡店」旁，係經由「哥仔」之男子搭訕，而以
      提供賺錢機會為由，雙方相約於98年7 月24日下午4 時許
      ，在屏東縣大仁科技大學附近外環道路碰面等情，業如前
      述，檢察官上訴意旨固以：「哥仔」之男子交付被告之00
      00000000號行動電話於同年月22日凌晨4 時許、同月24日
      下午2 時15分許，其基地台位置均位在屏東縣鹽埔鄉○○
      村○○路197 號之2 號4 樓頂，即被告在同縣鹽埔鄉○○
      村○○路33號住處附近；另於同月24日下午4 時13分許，
      接獲快遞公司來店時，基地台位置則在同縣鹽埔鄉○○村
      ○○路12號3 樓頂，並非被告所稱接通電話之大仁路附近
      ，而被告接到快遞公司電話後，其撥打電話給快遞公司，
      基地台位置，亦在屏東縣鹽埔鄉○○村○○路197 號之24
      樓頂，足見該門號自同年22日凌晨即由使用，足見被告所
      稱同年月24日下午4 時許後，始在大仁大學經「哥仔」交
      付該門號乙情，顯與事實不符云云。惟本件公訴人既未提
      出被告與「哥仔」之男子間通訊監察資料，以證明被告事
      先已知悉「哥仔」委請其代領之腳踏車零件內夾藏有愷他
      命，故縱令被告上開辯解並非完全屬實，然此消極之證據
      仍無法作為認定被告與「哥仔」有聯絡共同運輸毒品愷他
      命之證據，自更不得僅以上開000000000 號行動電話之通
      話基地台位置，即作為推認被告涉有共同運輸毒品愷他命
      之事證。故上訴意旨僅憑上開消極證據，作為推認本件被
      告涉有共同運輸毒品愷他命云云，則有誤會。是本件既查
      無其他證據可證被告與「哥仔」之男子於98年4 月22日初
      次見面時，已知悉其所受託領之腳踏車零件內藏有毒品愷
      他命，自難逕僅因被告於98年7 月22日曾與「哥仔」之男
      子碰面談論受託以他人名義代領腳踏車零件等情，即推認
      被告與「哥仔」之男子2 人間已有共同運輸愷他命之事前
      謀議。
（四）另被告固坦承其於案發前曾有施用愷他命，且本件事成後
      可自「哥仔」之男子獲得2 萬元報酬等情，並有航空警察
      局高雄分局煙毒、麻藥案件人犯尿液編號及姓名對照表及
      高雄市立凱旋醫院98年8 月12日濫用藥物尿液檢驗報告在
      卷可參。然被告於案發前是否有施用愷他命之行為，核與
      其是否知悉「哥仔」將委託其領取愷他命乙節，係屬二事
      ，自難僅據被告曾有施用愷他命之行為，即推認被告事先
      已知悉「哥仔」係要委託其領取之腳踏車零件內夾藏有愷
      他命。又參諸本件扣案之愷他命之數量共計4 包，其純度
      為84.1% 毛重7965公克，驗前淨重：7917.371公克，驗後
      淨重：7916.79 公克；純質淨重為6658.509公克，此有高
      雄醫學大學附設中和紀念醫院檢驗報告（報告編號0000-0
      00）在卷可按（偵卷11頁），而被告與「哥仔」約定事後
      所能獲取之代價則僅為2 萬元，與之上開所扣案之愷他命
      之數量相較，被告所能獲取之報酬比例上顯難謂相當，故
      自難僅以被告事後可獲取2 萬元之代價，即作為推認被告
      事先已知悉其委託領取之腳踏車零件內夾有毒品愷他命之
      依據。況縱令被告主觀上懷疑其所受託代領之貨品中有可
      能夾藏其他物品，然公訴人既無法具體證明被告事先已知
      悉腳踏車零件內夾藏有愷他命，自亦無法證明被告已有共
      同運輸第三級毒品之直接故意或未必故意。故檢察官上訴
      意旨認：「哥仔」之男子倘非要被告出面代領不法物品，
      又何須給予被告2 萬元之代價云云，則與本件待證事項尚
      乏關連性，自難憑此作為不利被告之認定。
（五）綜上所述，公訴人所舉之證據既均不足以證明被告涉有本
      件毒品危害防制條例第4 條第3 項之運輸第三級毒品、懲
      治走私條例第2 條第1 項之私運管制物品進口罪嫌。此外
      ，復查無其他證據，足證被告有何其他違反毒品危害防制
      條例罪嫌，揆諸上開規定及判例說明，自應對被告被訴運
      輸第三級毒品罪部分，為無罪之諭知。
五、原審以不能證明被告犯毒品危害防制條例第4 條第3 項之運
    輸第三級毒品及懲治走私條例第2 條第1 項之私運管制物品
    進口罪，而為其無罪之諭知，核無違誤；檢察官仍執前詞提
    起上訴，指摘原判決不當，為無理由，應予駁回。
六、另被告被訴共同行使偽造私文書部分（在快遞公司之快遞單
    簽上「甲○○」名字部分），業經原審法院已於98年11月24
    日以98年度訴字第1304號判處有期徒刑10月，被告並已於本
    院審理時撤回上訴（本院卷56頁）而確定在案，被告被訴偽
    造文書罪部分，自不另論列，附此敘明。
據上論斷，應依刑事訴訟法第368條，判決如主文。
本案經檢察官陳建年到庭執行職務。
中    華    民    國    99    年    8    月    11    日
                    刑事第十庭  審判長法  官 陳中和
                                      法  官 林水城
                                      法  官 李政庭
以上正本證明與原本無異。
如不服本判決應於收受本判決後10日內向本院提出上訴書狀，其
未敘述上訴理由者，並得於提起上訴後10日內向本院補提理由書
狀（均須按他造當事人之人數附繕本）「切勿逕送上級法院」。
中    華    民    國    99    年    8    月    11    日
                                      書記官 周青玉

司法院資訊處製作；財團法人民間司法改革基金會備份。
